臺灣高等法院臺中分院刑事裁定
                                    110年度毒抗字第192號
抗  告  人
即  被  告  黃瑞棟


上列抗告人因毒品危害防制條例案件，經檢察官聲請送觀察、勒
戒（聲請案號：臺灣彰化地方檢察署109 年度聲觀字第448 號；
偵查案號：同署109 年度毒偵字第984 號），不服臺灣彰化地方
法院中華民國109 年12月30日第一審裁定（109 年度毒聲字第47
6 號），提起抗告，本院裁定如下：
    主  文
抗告駁回。
    理  由
一、抗告意旨如附件刑事抗告理由狀所示。
二、按毒品危害防制條例業於民國109 年1 月15日修正公布，並
    於同年7 月15日施行，其中該條例第20條第1 項、第2 項均
    未修正，僅將第3 項有關觀察、勒戒或強制戒治執行完畢釋
    放後得適用前2 項規定之期間，由「5 年後」再犯第10條之
    罪修改為「3 年後」再犯，則本案自應適用修正施行後之規
    定處理，合先敘明。
三、又按現行毒品危害防制條例第24條第1 項另規定「附命緩起
    訴」之程序，依現行實務見解，犯同條例第10條第1 項、第
    2 項之施用第一級或第二級毒品罪者，如已「完成」「附命
    緩起訴」之戒癮治療，事實上已接受等同「觀察、勒戒或強
    制戒治」執行完畢釋放之處遇，則如於同條例第23條第2 項
    所定「3 年」內，再犯施用第一級或第二級毒品罪，顯現其
    再犯率甚高，原規劃之「附命緩起訴」完成戒癮治療制度功
    能無法發揮成效，已無再次接受「觀察、勒戒或強制戒治」
    處遇之必要，自應依該條例第23條第2 項規定之相同法理，
    逕行追訴（提起公訴或聲請簡易判決處刑，臺灣高等法院10
    9 年度毒抗字第216 號亦同此見解），而無再依該條例第20
    條第1 項重行聲請觀察、勒戒或強制戒治之必要，且此經「
    附命緩起訴」，應以經「附命緩起訴」並「完成」戒癮治療
    後，起算該「3 年」內再犯之期間（最高法院109 年度台非
    字第76號、第77號判決意旨參照）。
四、經查：
  ㈠抗告人即被告（下稱抗告人）甲○○基於施用第二級毒品甲基
    安非他命之犯意，於民國109 年7 月22日20時許，在其位於
    彰化縣○○鄉○○路0 段000 號住所，以將甲基安非他命置於玻
    璃球內點火燒烤吸食煙霧之方式，施用第二級毒品甲基安非
    他命1 次等情，業據抗告人於偵查時坦承不諱，且其為警查
    獲後經採尿送驗結果，呈安非他命類陽性反應，有彰化縣警
    察局刑事警察大隊委託檢驗尿液代號與真實姓名對照認證單
    （代號：M032 )、立人醫事檢驗所109 年8 月13日濫用藥物
    尿液檢驗報告、搜索票、搜索扣押筆錄、扣押物品收據、扣
    押物品目錄表、查獲現場暨扣押物品照片、臺灣彰化地檢察
    署鑑定許可書等在卷可稽（見毒偵卷第19至28、58至59、61
    頁），足見抗告人確有施用第二級毒品甲基安非他命之行為
    無訛。而抗告人前於105 年間因施用毒品案件，經臺灣彰化
    地方檢察署為附命緩起訴處分確定，嗣抗告人因於緩起訴期
    間故意再犯他案，該緩起訴處分乃經該署撤銷等節，有卷附
    臺灣高等法院被告前案紀錄表得考，故抗告人本案施用第二
    級毒品甲基安非他命之時間距離遭撤銷之附命緩起訴處分（
    事實上等同「觀察、勒戒」處遇）既已逾3 年，揆諸上述說
    明，原審因而准檢察官之聲請，依毒品危害防制條例第20條
    第1 項、第3 項等規定，裁定將抗告人送勒戒處所觀察、勒
    戒，核其認事用法，並無違誤。
  ㈡抗告人雖以刑事抗告理由狀所載情詞提起抗告。惟：
  ⒈依毒品危害防制條例第24條第1 項規定：「本法第20條第1項
    及第23條第2 項之程序，於檢察官先依刑事訴訟法第253條
    之1 第1 項、第253 條之2 之規定，為附命完成戒癮治療之
    緩起訴處分時，或於少年法院（地方法院少年法庭）認以依
    少年事件處理法程序處理為適當時，不適用之」；又所謂之
    戒癮治療計畫（即美沙酮替代療法），係法務部基於防制毒
    品危害之刑事政策與毒品危害防制條例第24條鑑於對若干施
    用毒品者若僅施以徒刑不足以斷絕毒癮之規範本旨，乃令檢
    察機關與行政院衛生福利部合作，由檢察官審酌個案情形，
    援引毒品危害防制條例第24條，改為附命完成戒癮治療之緩
    起訴處分方式轉介毒品施用者前往醫療院所治療，至於是否
    依上揭規定給予毒品施用者為附命完成戒癮治療之緩起訴處
    分，專屬檢察官之職權，倘檢察官依法審酌後認不宜為附命
    完成戒癮治療之緩起訴處分，而依毒品危害防制條例第20條
    第1 項規定向法院提出裁定觀察、勒戒之聲請，則法院應就
    檢察官聲請觀察、勒戒之內容，審酌有無理由而為裁定，並
    無為附命完成戒癮治療之緩起訴處分之權限，故是否予以抗
    告人戒癮治療，乃屬檢察官之職權，抗告人上揭抗告意旨，
    於法自有未合。
  ⒉再者，毒品危害防制條例中關於觀察、勒戒之規定，乃係導
    入一療程觀念，針對受處分人將來之危險所為預防、矯治措
    施的保安處分，目的係在戒除受處分人施用毒品身癮及心癮
    之措施，以達教化與治療之目的，其立法意旨在幫助施用毒
    品者戒毒，性質非屬懲戒受處分人，核與刑罰執行之目的不
    同，且此為法律之強制規定，凡經檢察官聲請，於事證明確
    時，法院僅得依法裁定受處分人令入勒戒處所觀察、勒戒，
    並無自由裁量之餘地。是以，本件尚無從因抗告人所稱之坦
    承犯行、供出上游、家庭或工作因素等而另予寬貸，抗告意
    旨所指，無足為採。
五、綜上，原審認抗告人施用第二級毒品甲基安非他命之事證明
    確，因而依檢察官之聲請，並按毒品危害防制條例第20條第
    3 項、第1 項，裁定抗告人應送勒戒處所觀察、勒戒，本院
    經核原裁定於法並無不合。抗告人請求撤銷原裁定，為無理
    由，應予駁回。
六、據上論斷，應依刑事訴訟法第412 條，裁定如主文。
中    華    民    國    110   年    2     月    26    日
            刑事第五庭    審判長法　官  鄭  永  玉
                                法　官  許  文  碩
                                法　官  周  莉  菁
以上正本證明與原本無異。     
不得再抗告。
                                書記官  王  朔  姿

中    華    民    國    110   年    3     月    2     日